---
title: "Untitled"
output: html_document
---


### Załadowanie bibliotek
```{r}
library(dplyr)
library(readxl)
library(xlsx)
library(corrplot)
library(ggplot2)
library(tibble)
library(plotly)
library(ggthemes)

```


### Wczytanie danych
```{r}
data1<-read_excel("Country-Metadata.xls")
data2<-read_excel("Country-Population.xls")
data3<-read_excel("Fertility-Rate.xls")
data4<-read_excel("Life-Expectancy-At-Birth.xls")
```


### Usuniecie niepelnych i niepotrzebnych danych
```{r}

data2<-na.omit(data2)
data3<-na.omit(data3)
data4<-na.omit(data4)
data1<-subset(data1, select = -SpecialNotes)
data1<-na.omit(data1)

```


### Statystyki opisowe
```{r}
class(data1)
str(data1)
typeof(data1)
summary(data1)

class(data2)
str(data2)
typeof(data2)
summary(data2)

class(data3)
str(data3)
typeof(data3)
summary(data3)

class(data4)
str(data4)
typeof(data4)
summary(data4)
```

### Zapis danych
```{r}

write.xlsx(data1,file="data1.xls")
write.xlsx(data2,file="data2.xls")
write.xlsx(data3,file="data3.xls")
write.xlsx(data4,file="data4.xls")

```


###  1) Wykres Stopnia dochodu w zaleznosci od regionu 
```{r}

income_faktor<-factor(data1$IncomeGroup)
levels(income_faktor)<-c(5,5,1,2,3)

income_vector<-as.numeric(as.character(income_faktor))
data1 <- data1 %>% add_column(income_vector)

newdata<-data1 %>% select(income_vector,Region) %>% group_by(Region)  %>% summarise(income=mean(income_vector))
newdata <- arrange(newdata,income)

ggplot(data=newdata,aes(Region,income)) + geom_bar(aes(fill='#A4A4A4', color="darkred"),stat="identity",show.legend = FALSE) + ggtitle("Region's income comparison") + theme(plot.title = element_text(hjust = 0.5)) + ylab("Income scale") + geom_text(aes(label=sprintf("%0.2f", round(income, digits = 2)),vjust=1.5))


```



###  2) Wykres zmiany populacjji na przestrzeni lat dla 3 krajow z jej najwieksza liczba w roku 1960
```{r}

newdata2<-data2[order(-data2[,5]),]
newdata2<-slice(newdata2,1:3)

newdata2 <- newdata2[, -c(1:4)] 
newdata2 <- t(newdata2)

newdata2 <- data.frame(years = row.names(newdata2), newdata2)


plot <- plot_ly()%>%
         layout(title = "Population over time",
         xaxis = list(title = "Population"),
         yaxis = list (title = "Year") )
plot <- plot %>% add_trace(x=newdata2[["years"]],y = newdata2[["X1"]], type = 'scatter',
                       mode = 'line+markers', name="China",
                       line = list(color = 'rgb(205, 12, 24)', width = 4))
plot <- plot %>% add_trace(x=newdata2[["years"]],y = newdata2[["X2"]], type = 'scatter',
                       mode = 'line+markers',name="India",
                       line = list(color = 'rgb(205, 12, 24)', width = 4))
plot <- plot %>% add_trace(x=newdata2[["years"]],y = newdata2[["X3"]], type = 'scatter',
                       mode = 'line+markers',name="United States",
                       line = list(color = 'rgb(205, 12, 24)', width = 4))

plot

```



###  3) Wykres zamiany sredniegowspolczynnika dzietnosci na przestrzeni lat 
```{r}

newdata3 <- data3[ , -c(1:4)] 

means <- data.frame(colMeans(newdata3))
means <- data.frame(years = row.names(means), means)

plot(y=means$colMeans.newdata3.,x=means$years,xlab="Year",ylab="Fertility-Rate",type = "p", pch=16, col="red")
title("Fertility-Rate change over time")




```

###  4) Wykres rożnicy sredniej dlugosci zycia miedzy Polska a Niemcami 
```{r}

newdata4 <- filter(data4,data4$`Country Name` == "Poland" | data4$`Country Name` == "Germany")
newdata4 <- newdata4[ , -c(1:4)] 
newdata4 <- t(newdata4)
newdata4 <- data.frame(years = row.names(newdata4), newdata4)

newdata4 <- mutate(newdata4,diff=X1 - X2)


plot(y=newdata4$diff,x=newdata4$years,xlab="Year",ylab="Life-expectancy-difference",type = "p", pch=16, col="blue")
title("Life-expectancy-difference between Poland and Germany")
lines(newdata4$years,newdata4$diff,type="l")
```


###  5) Wykresy porownawcze zmiany poppulacji i wspolczynnika dzietnosci
```{r}

newdata5 <- data2[ , -c(1:4)] 
newdata5 <- data.frame(Population = colSums(newdata5))
newdata5 <- bind_cols(newdata5,means)


plot1 <- plot_ly(newdata5, x = ~years, y = ~Population, type = 'scatter', mode = 'lines')%>%
         layout(title = "Population over time",
         xaxis = list(title = "Population"),
         yaxis = list (title = "Year") )


plot2 <- plot_ly(newdata5, x = ~years, y = ~colMeans.newdata3., type = 'scatter', mode = 'lines')%>%
         layout(title = "Fertility-rate over time",
         xaxis = list(title = "Fertility-rate"),
         yaxis = list (title = "Year") )



par(mfrow=c(2,1))
plot1 
plot2

```





